臺灣高等法院民事判決　　　　　　　　 96年度上易字第654號
上　訴　人　丁○○
　　　　　　乙○○
兼上　一人
訴訟代理人　丙○○
被　上訴人　甲○○（原名李靜儀）
上列當事人間請求損害賠償事件，上訴人對於中華民國96年5月
29日臺灣桃園地方法院96年度訴字第307號第一審判決提起上訴
，本院於96年11月27日言詞辯論終結，判決如下：
    主      文
上訴駁回。
第二審訴訟費用由上訴人負擔。
    事實及理由
一、上訴人主張：被上訴人於民國95年3月22日下午3時25分許，
    駕駛車牌號碼8U－6726號自用小客車，由桃園縣大園鄉○○
    路往機場方向行駛，行經三民路2段813號前內側車道，適上
    訴人父親蘇積光騎乘車號QE9－628號輕型機車同向行駛在外
    側車道，依當時天氣及路況，並無不能注意之情形，被上訴
    人竟疏未注意車前狀況，致所駕之自用小客車右前側擦撞蘇
    積光所騎之機車，蘇積光因而人車倒地，受到頭部外傷併顱
    內出血之傷害，經送醫後不治死亡。蘇積光為上訴人等之父
    親，因被上訴人之過失行為而死亡，爰依民法第192條、第1
    94條，請求被上訴人賠償上訴人3人因此支出之殯葬費新台
    幣（下同）20萬元，及各100萬元之精神慰撫金。至上訴人
    依強制汽車責任保險法規定領取保險給付112萬6,650元，上
    訴人同意扣除之。於原審聲明：上訴人應給付被上訴人3人
    共320萬元，及自起訴狀繕本送達翌日起至清償日止，按週
    年利率5%計算之利息；並願供擔保請准宣告假執行。原審為
    上訴人部分勝訴之判決即被上訴人應給付上訴人每人各15萬
    7,783元及其法定遲延利息，上訴人不服提起部分上訴，於
    本院聲明：(一)原判決關於駁回上訴人後開第2項部分並訴訟
    費用之裁判均廢棄。(二)上開廢棄部分，被上訴人應再各給付
    上訴人33萬3,333元，及自起訴狀繕本送達翌日起至清償日
    止，按週年利率5%計算之利息。
二、被上訴人則以：伊對於行車事故鑑定委員會認蘇積光騎車疏
    未注意保持安全距離即任意變換車道，同為本件車禍之肇事
    原因，及原判決所認定雙方各負1/2過失責任比例均無意見
    等語，資為抗辯。於原審聲明：上訴人之訴及假執行之聲請
    均駁回；如受不利判決，願供擔保請准免為假執行。於本院
    聲明：上訴駁回。
三、經查，被上訴人於95年3月22日下午3時25分許，駕駛自用小
    客車，由桃園縣大園鄉○○路往機場方向行駛，行經三民路
    2段813號前內側車道，適上訴人父親蘇積光騎輕型機車同向
    行駛在外側車道，被上訴人疏未注意車前狀況，致所駕自用
    小客車右前側擦撞蘇積光之機車，蘇積光因而人車倒地受到
    頭部外傷併顱內出血，經送醫後不治死亡。被上訴人所涉過
    失致人於死之行為，經原法院刑事庭判處有期徒刑4月，得
    易科罰金確定。另上訴人請求喪葬費20萬元、精神慰撫金每
    人100萬元及上訴人已領取強制汽車保險理賠金112萬6,650
    元等情，為兩造所不爭執，並有存簿影本附卷可稽（見原審
    卷第29頁），復經本院調閱原法院96年度交簡上字第40號刑
    事案卷互核屬實，堪信為真。
四、上訴人主張被上訴人駕駛自用小客車疏未注意車前狀況並保
    持安全距離為肇事主因，應負擔7/10肇事責任等語。被上訴
    人則以上訴人之父未注意保持安全距離即任意變換車道，同
    為肇事原因，上訴人之父應負擔1/2肇事責任等語置辯。則
    首應審究者為本件侵權行為，被上訴人與上訴人之父過失比
    例為何？經查：
  (一)按「汽車行駛時，駕駛人應注意車前狀況及兩車併行之間隔
    ，並隨時採取必要之安全措施。」、「汽車在雙向四車道行
    駛時，應依左列規定：…(六)變換車道時，應讓直行車先行，
    並注意安全距離。」修正前道路交通安全規則第94條第3項
    、第98條第1項第6款分別定有明文。
  (二)查被上訴人駕駛車號8U－6726號自用小客車，行經桃園縣大
    園鄉○○路○段813號前時，係行駛該路段內側車道，本應注
    意車前狀況，並隨時採取必要之安全措施，而依當時晴天、
    日間自然光線、柏油路面乾燥無缺陷、視距良好等情況，並
    無不能注意之情事，竟疏未注意，適有上訴人之父蘇積光騎
    乘車號QE9－628號輕型機車，行駛於被上訴人之右前方外側
    車道，因疏未注意在設有慢車道之雙向二車道，於快、慢車
    道間變換車道時，應顯示方向燈，讓直行車先行，並注意安
    全距離，而逕由外側車道駛入內側車道，逼近被上訴人所駕
    駛之前開車輛右側，被上訴人因煞閃不及，致其所駕駛車輛
    之右後照鏡擦撞上訴人之父蘇積光所騎乘之輕型機車之左後
    照鏡，上訴人之父蘇積光因而人車倒地，受有頭部外傷併顱
    內出血等傷害，經送醫後不治死亡之事實，有道路交通事故
    現場圖、調查報告表(一)、(二)、調查筆錄、交通事故照片、警
    員報告、警員現場勘察初步報告表、相驗筆錄、相驗屍體證
    明書、法醫驗斷書等可憑（見原法院檢察署相驗卷宗）。經
    參酌道路交通事故現場圖兩車相關位置、調查報告表(一)、(二)
    所載交通事故客觀環境、調查筆錄當事人所為陳述、交通事
    故照片所示肇事地點及擦撞痕跡、警員報告被上訴人駕駛車
    輛煞車系統功能完全正常、警員現場勘察初步報告自用小客
    車右前保險桿、右前車輪外側有擦痕及機車左把手後照鏡有
    擦痕，其擦撞位置輕微綜合以觀，被上訴人駕駛自用小客車
    未注意車前狀況及兩車併行之間隔，並隨時採取必要之安全
    措施與上訴人之父蘇積光駕駛輕型機車變換車道時，未讓直
    行車先行及注意保持安全距離同為本件車禍之肇事原因。又
    被上訴人亦因本件車禍過失致人於死經原審刑事判決有期徒
    刑4月，得易科罰金確定。本件車禍送請臺灣省桃園縣區車
    輛行車事故鑑定委員會鑑定亦同認被上訴人駕駛自用小客車
    疏未注意車前狀況與上訴人之父蘇積光駕駛輕型機車未注意
    安全距離變換車道同為肇事原因，有該會95年10月26日桃縣
    行字第0955203112號函檢附之臺灣省桃園縣區車輛行車事故
    鑑定委員會桃園縣區950597案鑑定意見書可稽（見原法院刑
    事一審卷第41至43頁）。足認被上訴人與上訴人之父蘇積光
    就本件車禍之過失責任各為1/2。上訴人主張被上訴人應負
    7/10肇事責任，尚無可取。
  (三)綜上，被上訴人與上訴人之父蘇積光就本件車禍之過失責任
    各為1/2。
五、被上訴人因駕車不慎過失致上訴人之父蘇積光死亡構成侵權
    行為，上訴人請求喪葬費20萬元、精神慰撫金每人各100萬
    元及上訴人已領取強制汽車保險理賠金112萬6,650元等情，
    為兩造所不爭執，已如前述。茲就上訴人得請求金額敘述如
    下：
  (一)按損害之發生或擴大，被害人與有過失者，法院得減輕賠償
    金額，或免除之。重大之損害原因，為債務人所不及知，而
    被害人不預促其注意或怠於避免或減少損害者，為與有過失
    。民法第217條定有明文。本件車禍之發生，被上訴人疏未
    注意車前狀況及上訴人之父蘇積光疏未注意保持安全距離而
    變換車道，同為肇事原因，上訴人之父蘇積光就本件車禍之
    發生，為與有過失，而其過失之責任為1/2，已如前述，是
    上訴人請求喪葬費20萬元、精神慰撫金每人各100萬元，合
    計320萬元，依上開規定及上訴人應負擔之過失責任，應減
    少被上訴人之賠償責任為1/2，即被上訴人應賠償金額為160
    萬元。
  (二)次按保險人依強制汽車責任保險法規定給付之保險金，視為
    加害人或被保險人損害賠償金額之一部分；加害人或被保險
    人受賠償請求時，得扣除之，強制汽車責任保險法第30條定
    有明文。上訴人自承已獲得強制保險理賠金112萬6,650元，
    揆諸前揭規定，上訴人請求賠償之金額，應扣除已領取之強
    制汽車責任保險金，則扣除上開金額後，上訴人可得請求之
    金額為47萬3,350元（1,600,000－1,126,650＝473,350）。
    又上開金額由上訴人3人均分後，被上訴人應賠償每位上訴
    人之金額，各為15萬7,783元（473,350÷3＝157,783，小數
    點以下四捨五入）。上訴人逾此請求，則屬無據，不應准許
    ，應予駁回。
六、綜上所述，上訴人主張被上訴人應負擔過失責任比例為7/10
    ，為不足採，被上訴人抗辯，尚屬可信。從而，上訴人本於
    侵權行為之法律關係，請求被上訴人應再各給付上訴人33萬
    3,333元，及自起訴狀繕本送達翌日起至清償日止，按年息
    5%計算之利息，為無理由，不應准許。原審為上訴人敗訴之
    判決，及駁回其假執行之聲請，並無不合。上訴意旨指摘原
    判決不當，求予廢棄改判，為無理由，應予駁回。
七、本件事證已臻明確，兩造其餘攻擊、防禦方法及未經援用之
    證據，經本院審酌後認對判決結果不生影響，爰不一一論列
    ，附此敘明。
八、據上論結，本件上訴為無理由，依民事訴訟法第449條第1項
    、第78條、第85條第1項，判決如主文。
中　　華　　民　　國　　96　　年　　12　　月　　11　　日
        　　　　　　民事第十一庭
                        審判長法　官  鄭雅萍
　　　　　　　　　　          法　官  蘇芹英
　　　　　　　　　　          法　官  薛中興
正本係照原本作成。
不得上訴。
中　　華　　民　　國　　96　　年　　12　　月　　11　　日
　　　　　　　　　　　　　　　書記官  黃瑞芬
